最高法院民事判決　　　　　　　　　　　　　　　八十七年度台上字第一四九六號
　　上　訴　人　王文明
　　訴訟代理人　林聯輝律師
　　複 代理 人　黃昭雄律師
　　被 上訴 人　楊氏魚農企業有限公司
　　法定代理人　楊世傑
右當事人間請求損害賠償事件，上訴人對於中華民國八十六年四月七日台灣高等法院
台南分院第二審判決（八十五年度上字第五○六號），提起上訴，本院判決如左：
    主  文
原判決除假執行部分外廢棄，發回台灣高等法院台南分院。
    理  由
本件被上訴人主張：兩造於民國八十四年三月三十一日簽訂七星鱸魚收購合約書，約
定伊以每台斤新台幣（下同）五十三元向上訴人收購七星鱸魚，上訴人每個月交貨數
量為三萬台斤，如上訴人未按合約數量交貨，應按不足之數量，以每台斤二十元計算
賠償伊之損失，如連續三個月均數量不足時，自第四個月起若仍不足，則應加倍賠償
伊。上訴人於八十四年四月份交貨數量為三一四六○台斤，同年五月份至五月九日交
貨數量已達三○一七五台斤，因此兩造同意五月九日以後，上訴人所交數量，如有超
過三萬台斤之部分，均可挪用至下個月份，上訴人自同月十九日起至同年七月六日止
，總共交貨五四六九○台斤，扣除六月份應交之三萬台斤，餘二四六九○台斤，可挪
至七月份使用，詎上訴人自七月六日以後，即未再依約交貨，伊於同年十一月十六日
委請律師寄發存證信函，通知上訴人應於函到後五日內履行交貨事宜，否則屆期即逕
終止本件收購合約，上訴人收受該存證信函後避不出面解決，本件收購合約已於同年
十一月二十二日終止。上訴人於八十四年七月份短少五千三百一十台斤，八、九、十
、十一月份亦未再交貨，依上開合約約定，自八十四年十月份起上訴人應就不足之數
量加倍賠償伊之損失，是上訴人應賠償伊之金額為三百七十萬六千二百元等情，求為
命上訴人如數給付，並加給自八十四年十一月二十三日起算之法定遲延利息之判決。
上訴人則以：本件合約係伊以養殖業代表之性質與被上訴人訂約仲介七星鱸魚之收購
，被上訴人所給付之鱸魚價款除一小部分仲介費歸伊外，均直接歸養殖業者，兩造於
合約成立之始即約定，凡伊交貨數量超過三萬台斤之部分均可挪用至下個月份，自八
十四年四月份起至同年七月止，伊共交貨十八萬三千九百五十一台斤，且無合約魚與
非合約魚之分，事實上伊所交付之魚貨數量可累計至八十四年九月份。又被上訴人依
合約應以每台斤五十三元收購，詎其僅部分以五十三元計價，部分則藉詞品質不佳而
以四十三元計價，嗣因被上訴人故意刁難不收購，致伊無法繼續交貨，伊並未違約，
此由兩造已相互返還所交付作為保證之支票即可證明等語，資為抗辯。
原審將第一審所為被上訴人敗訴之判決廢棄，改判如其聲明，係以：被上訴人主張之
前揭事實，業據其提出合約書、交貨數量表、存證信函等為證。上訴人抗辯伊係代表
養殖業者與被上訴人簽訂本件收購合約，兩造於合約成立之始約定，凡交貨數量超過
三萬台斤部分即均可挪用抵充下個月之交貨數量乙節，不僅未記載於本件合約書，且
為被上訴人堅決否認。查上訴人以貨車運送魚貨，每一車次所交付之鱸魚，依約每條
重量須二至三台斤，因魚有大小之分，而捕撈時僅能大概估算，且被上訴人所需之魚
貨數量實際上亦多於三萬台斤，則被上訴人主張因無法要求所捕撈交付之鱸魚剛好三
萬台斤，上訴人辯稱其自八十四年四月六日至十一日交付鱸魚數量三三六六七台斤，
同年五月三日至九日交付三二七三五台斤，同年六月十九日至二十八日交付三四七二
二台斤，雖均超過三萬台斤，被上訴人仍全數收受，並依合約所訂以五十三元計價，
自屬合理。而同年四月份及五月份以四十三元計算之魚貨，均不屬合約之交魚數量，
係上訴人仲介之非合約魚。又依本件合約書第十一條第(一)款、第(二)款約定，兩造曾互
相交付一百五十萬元支票作為擔保之用，被上訴人固於合約消滅時已返還上訴人擔保
支票，惟亦曾於八十四年十月十四日及同年十一月十六日通知上訴人，表明上訴人有
違約行為，則被上訴人主張，伊願返還該擔保支票，係恐上訴人將其所執伊之支票提
示付款報復，影響伊之信用，為免困擾才返還上訴人之擔保支票云云，亦屬可採。上
訴人自八十四年七月份起短交魚貨五三一○台斤，同年八、九、十、十一月份亦未再
交貨，依上開合約約定，自八十四年十月份起上訴人應就不足之數量加倍賠償被上訴
人之損失，是被上訴人請求上訴人給付三百七十萬六千二百元及自八十四年十一月二
十三日起算之法定遲延利息，應予准許等詞，為其判斷之基礎。
查上訴人一再辯稱，本件合約書已將原印就之第六條：「乙方（即上訴人）交貨之七
星鱸魚，如有臭土味、臭水味或其他異味時，甲方（即被上訴人）得予以拒絕」，予
以刪除，故被上訴人不得以有異味為拒收伊指定之鱸魚。又第四條約定：「乙方於捕
撈前一日應依照甲方之規定取樣並送至甲方工廠進行檢驗，檢驗符合標準後，始可捕
撈交貨予甲方。」所謂檢驗係指重量而言，被上訴人竟以其主觀為斷，甚有被上訴人
之人員有人認為符合標準，有人認為未合標準，以此作為不收購、拒絕收貨之理由。
又伊連續三個月帶被上訴人所僱之李文揮前往各地收購鱸魚，原屬人地生疏之李文揮
變成識途老馬，企圖將伊踢出契約外，而自行收購，自八十四年六月下旬起藉詞有土
腥味（異味），一再拒收伊希望李文揮前往捕載之鱸魚，自同年七月七日以後完全拒
收，而由李文揮僱請抓魚工自行前往收購，被上訴人自七月份起已完全毀約，其不誠
信履約，致伊無法繼續交貨云云（見第一審卷二三頁背面、原審卷九三頁背面、一二
八頁背面、一二九頁正面）。又證人李文揮亦證稱，上訴人所提出之估價單（置第一
審卷九一頁證物袋內）為真正云云（見第一審卷六三頁背面）。且核該估價單記載之
數量，並無合約魚之數量與非合約魚數量之區分。則上訴人交付上開估價單所載之鱸
魚時，是否為履行本件合約而交付，何時如何決定係屬合約魚之數量或屬非合約魚之
數量，此與判斷上訴人是否違約攸關，原審悉未調查審認，亦未說明上訴人上開抗辯
何以不足採取之理由，遽認上訴人違約，殊嫌率斷。次依卷附本件合約書第十一條第
(三)款約定：「本合約期間屆滿時，經雙方結算後如無賠償他方之情事者，他方應即將
前項所提供之擔保物返還，不得拖延」（見第一審卷八頁）。且上訴人辯稱，本件合
約約定之擔保支票所載日期即八十四年十二月三十一日屆至前約十五日，被上訴人到
伊處要求互相不再追究，各返還保證支票，視同上開約定條件成就云云（見第一審卷
二三頁背面、二四頁正面，原審卷一二九頁背面，並參見第一審卷二五頁、二六頁支
票存根、支票）。原審未詳查究明兩造究於何日互相返還上開保證支票，返還之情形
如何，遽認被上訴人為免困擾才返還上訴人之擔保支票，亦有可議。末按給付無確定
期限者，債務人於債權人得請求給付時，經其催告而未為給付，自受催告時起，負遲
延責任，民法第二百二十九條第二項定有明文。查卷附被上訴人委請律師於八十四年
十一月十六日寄致上訴人之存證信函，無隻字片語提及損害賠償事宜（見第一審卷一
一頁、一二頁，原審卷七二頁、七三頁）。且本件損害賠償之給付並無確定期限，原
審未調查說明上訴人何時起負遲延責任，遽命上訴人給付自八十四年十一月二十三日
起算之法定遲延利息，亦有未合。上訴論旨，指摘原判決不當，求予廢棄，非無理由
。
據上論結，本件上訴為有理由。依民事訴訟法第四百七十七條第一項、第四百七十八
條第一項，判決如主文。
中      華      民      國    八十七    年      六      月    二十六    日
                              最高法院民事第二庭
                                  審判長法官  曾  桂  香
                                        法官  劉  延  村
                                        法官  徐  璧  湖
                                        法官  劉  福  聲
                                        法官  李  彥  文
      右正本證明與原本無異
                                              書  記  官
中      華      民      國    八十七    年      七      月      七      日
